【裁判字號】    99,訴,638
【裁判日期】    990518
【裁判案由】    確認管理委員資格不存在
【裁判全文】
臺灣臺中地方法院民事判決  99年度訴字第638號
原      告  辛○○
訴訟代理人  黃柏霖律師
被      告  亥○○
被      告  酉○○
被      告  乙○○
被      告  壬○○
被      告  寅○○
被      告  甲○○
被      告  巳○○
被      告  卯○○
被      告  己○○
被      告  丑○○
被      告  子○○
被      告  未○○
被      告  申○○
被      告  辰○○
被      告  癸○○
被      告  庚○○
被      告  午○○
被      告  丙○○
被      告  戌○○
共      同
訴訟代理人  戊○○
被      告  丁○○
上列當事人間確認管理委員資格不存在事件，本院於民國99年4
月27日言詞辯論終結，判決如下：
    主      文
原告之訴駁回。
訴訟費用由原告負擔。
    事實及理由
甲、程序方面：
    按原告於判決確定前，得撤回訴之全部或一部。但被告已為
    本案之言詞辯論者，應得其同意，民事訴訟法第262條第1項
    定有明文。查本件原告大時代公寓大廈管理委員會（下稱大
    時代管委會）起訴後，嗣於民國99年4月23日具狀撤回起訴
    ，並經被告丁○○及其餘被告等之共同訴訟代理人戊○○當
    庭表示同意其撤回，此有該民事撤回起訴狀及言詞辯論筆錄
    在卷可參，揆諸前揭規定，有關原告大時代管委會部分，依
    法自已發生撤回之效力，申言之，其訴訟繫屬已消滅不存在
    ，則本院就原告大時代管委會部分，依法自不得加以審判。
    故被告寅○○等人嗣具狀表示不同意原告大時代管委會撤回
    起訴，並請求繼續審理，於法自有未合，先予敘明。
乙、實體方面：
一、原告主張大時代公寓大廈（下稱系爭大廈）之區分所有權人
    即被告亥○○受區分所有權人即被告吳昭文等10人，依公寓
    大廈管理條例第25條第3項、及同條例施行細則第7條規定，
    推舉為系爭大廈區分所有權人會議召集人，並於98年10月7
    日公告，嗣於98年10月31日流會，被告亥○○即於98年11月
    15日再次召集第二次區分所有權人會議（下稱系爭會議），
    並決議選任被告等為系爭大廈之第十一屆管理委員。惟依上
    開規定可知，由區分所有權人互推一人為召集人之情形，僅
    限於無管理負責人或管理委員會，或無區分所有權人擔任管
    理負責人、主任委員或管理委員時，始有適用，然系爭大廈
    第十屆管委會雖有鬧雙包之情事，並有多位管理委員遭法院
    判決管理委員資格不存在，然並非無管理委員會存在之情形
    ，自無依上開條例規定，由區分所有權人互推一人為召集人
    之餘地，則被告亥○○所召集之上開系爭會議，即屬不合法
    至明。是以，被告亥○○既非合法之區分所有權人會議召集
    人，系爭大廈98年11月15日之系爭會議，顯係由無召集權人
    召集而召開，自不能為有效之決議，且在形式上亦屬不備成
    立要件之會議，其所為之決議當然自始完全無決議之效力。
    而系爭會議，嗣業經原告另案提起確認該區分所有權人會議
    決議不存在訴訟，且經鈞院98年度訴字第3088號民事判決原
    告勝訴確定在案。是被告等既由上開系爭無效會議所選任產
    生，則渠等第十一屆管理委員之資格，亦屬不存在。爰聲明
    請求確認被告等就大時代公寓大廈管理委員資格不存在。被
    告等均略稱：系爭會議，業經鈞院另案98年度訴字第3088號
    判決確認不存在確定在案，渠等對原告上開確認之聲明，亦
    均不爭執，是原告自無再提起本件訴訟之必要等語。
二、按確認法律關係之訴，非原告有即受確認判決之法律上者，
    不得提起，民事訴訟法第247條第1項定有明文。而所謂即受
    確認判決之法律上利益，須因法律關係之存否不明確，致原
    告在私法上之地位有受侵害之危險，而此項危險得以對被告
    之確認判決除去之者，始為存在（參最高法院27年度台上字
    第323號判例意旨）。查選任被告等為系爭大廈第十一屆管
    理委員之系爭會議，業經本院另案98年度訴字第3088號民事
    案件判決確認不存在確定在案等情，有該民事判決書在卷可
    參，且為兩造所不爭執；又被告等對本件原告之上開請求聲
    明，亦始終未嘗爭執，是被告等就大時代公寓大廈第十一屆
    管理委員資格不存在之法律關係，在兩造當事人間非不明確
    ，則揆諸上開規定及判例意旨之說明，自難認原告就本件有
    即受確認判決之法律上利益，且有保護之必要性，爰判決駁
    回之。
三、本件事證已臻明確，兩造其餘主張及所提證據與本院上開論
    斷無涉或無違，不予贅述。
丙、據上論結，本件原告之訴為無理由，依民事訴訟法第78條判
    決如主文。
中    華    民    國    99    年    5    月    18    日
                  民事第四庭    法  官  黃文進
正本係照原本作成。
如對本判決上訴，須於判決送達後20日內向本院提出上訴狀。
中    華    民    國    99    年    5    月    18    日
                                書記官

司法院資訊處製作；財團法人民間司法改革基金會備份。
